臺灣臺中地方法院刑事判決　　　　　　　　　　　　九十三年度易字第一七四號
　　公　訴　人　臺灣臺中地方法院檢察署檢察官
　　被　　　告　甲○○
右列被告因違反臺灣地區與大陸地區人民關係條例等案件，經檢察官提起公訴（九十
二年度偵緝字第一三九二號），本院判決如左：
    主  文
甲○○連續違反不得使大陸地區人民非法進入台灣地區之規定，處有期徒刑捌月。
    事  實
一、甲○○明知袁芳、劉三元、蔣漢英（前二者已強制出境，後者則未來臺，皆因無
    分案偵辦之必要而未經偵辦）均係大陸地區人民，且大陸地區人民非經台灣地區
    主管機關許可，不得進入台灣地區，竟分別與大陸女子袁芳、劉三元、蔣漢英等
    人均在明知雙方並無結婚之真意下，而為使大陸女子袁芳、劉三元、蔣漢英等三
    人以假結婚之方式入境台灣地區以賣淫，甲○○乃分別與袁芳、劉三元、蔣漢英
    共同基於偽造文書之概括犯意聯絡，連續與渠等共謀。（一）、由甲○○於民國
    （下同）八十八年五月八日前往大陸地區，同年六月九日與袁芳假結婚，並由當
    地政府機關核發結婚公證書，待甲○○於同年六月十一日返國後，持向我國財團
    法人海峽交流基金會（以下簡稱海基會）認證，旋於同年七月十三日持經認證之
    結婚公證書及海基會核發之證明書資料，至臺中市北區戶政事務所，填具「結婚
    登記申請書」，申請辦理與袁芳結婚之戶籍登記，致不知情之該戶政事務所承辦
    公務員將此項結婚之不實事項登載入職務上所掌之戶籍登記簿公文書，並據此核
    發配偶欄為袁芳之戶籍謄本；甲○○復於同日持該公務員登載不實之戶籍謄本等
    公文書前往臺中市警察局第二分局文正派出所（以下簡稱文正派出所），以配偶
    來台探親名義，填具「大陸地區人民進入臺灣地區保證書」予負責承辦之該管公
    務員，使該管公務員將「甲○○與袁芳係夫妻關係」之不實事項登載於公文書即
    該保證書之簽註意見欄上；甲○○旋即持上開不實之大陸地區人民進入臺灣地區
    保證書、國民身分證、戶籍謄本及相關資料，於同年七月十五日填具「大陸地區
    人民進入台灣地區旅行證申請書」，向內政部警政署入出境管理局（以下簡稱境
  管局）以探親為由申請大陸地區人民袁芳入境來台，致使境管局該管公務員審查
    後，於上開旅行證申請書之公文書上記載「民國八十八年六月九日結婚」之不實
    事項，並發給袁芳中華民國臺灣地區旅行證，分別足生損害於臺中市北區戶政事
    務所、文正派出所、境管局對戶政資料管理、對警察機關轄區人口管理及對大陸
    地區人民入出境台灣地區管理之正確性。袁芳即於同年八月二十四日入境時，持
    上開旅行證供高雄小港國際機場入境之海關人員查驗而予以行使，嗣袁芳於來台
    後之同年九月三十日即與甲○○離婚，並連續在台中縣市之各賓館及汽車旅館與
    不特定第三人從事色情性交易，其後，為警查獲，業經法院以違反社會秩序維護
    法案，諭知處罰及執行完畢在案，並已遺送出境，袁芳後再於九十一年十一月三
    十日另與李奇鴻假結婚，再度來台從事賣淫工作，嗣於九十二年三月十八日凌晨
    五時四十五分許在台中市○○區○○路六五八之一號之「夏威夷賓館」七○八室
    為警查獲（業經本院以九十二年度中秩字第二六八號違反社會秩序維護法案，諭
    知處拘留三日確定及執行完畢在案，現並業已遺送出境）。（二）、又甲○○再
    連續於八十八年十月三十一日前往大陸地區，於同年十一月十五日返國，事實上
    不可能於同年十一月二十二日與劉三元結婚，竟仍以不詳方式取得大陸地區之結
    婚公證書及海基會認證，旋於同年十二月十三日持經認證之結婚公證書及海基會
    核發之證明書資料，前往文正派出所，以配偶來台探親名義，填具「大陸地區人
    民進入臺灣地區保證書」予負責承辦之該管公務員，使該管公務員將「甲○○與
    劉三元係夫妻關係」之不實事項登載於公文書即該保證書之簽註意見欄上；甲○
    ○復於同年十二月十四日至臺中市北區戶政事務所，填具「結婚登記申請書」，
    申請辦理與劉三元結婚之戶籍登記，致不知情之該戶政事務所承辦公務員將此項
    結婚之不實事項登載入職務上所掌之戶籍登記簿公文書，並據此核發配偶欄為劉
    三元之戶籍謄本；甲○○旋即持上開不實之大陸地區人民進入臺灣地區保證書、
    國民身分證、戶籍謄本及相關資料，於同年十二月二十二日填具「大陸地區人民
    進入台灣地區旅行證申請書」，向境管局以探親為由申請大陸地區人民劉三元入
    境來台，致使境管局該管公務員審查後，於上開旅行證申請書之公文書上記載「
    民國八十八年十一月二十二日結婚」之不實事項，並發給劉三元中華民國臺灣地
    區旅行證，分別足生損害於臺中市北區戶政事務所、文正派出所、境管局對戶政
    資料管理、對警察機關轄區人口管理及對大陸地區人民入出境台灣地區管理之正
    確性。劉三元即於八十九年一月十四日入境時，持上開旅行證供桃園中正國際機
    場入境之海關人員查驗而予以行使，嗣劉三元於來台後之同年四月五日即與甲○
    ○離婚。劉三元自八十九年二月十四日起至同年月二十九日凌晨二時許止連續在
    台中市之各賓館及汽車旅館與不特定第三人從事色情性交易。其後，為警於八十
    九年二月二十九日凌晨二時許在台中市○○路三十號之「鷺江飯店」八○二室為
    警查獲（業經本院以八十九年度中秩字第八九號違反社會秩序維護法案，諭知處
    拘留三日確定及執行完畢在案，現並業已遺送出境）。（三）、另甲○○復連續
    於八十九年六月三日前往大陸地區，同年六月十三日與蔣漢英假結婚，並由當地
    政府機關核發結婚公證書，待甲○○於同年六月十五日返國後，持向海基會認證
    ，旋於同年七月十二日持經認證之結婚公證書及海基會核發之證明書資料，至臺
    中市西區戶政事務所，填具「結婚登記申請書」，申請辦理與袁芳結婚之戶籍登
    記，致不知情之該戶政事務所承辦公務員將此項結婚之不實事項登載入職務上所
    掌之戶籍登記簿公文書，並據此核發配偶欄為蔣漢英之戶籍謄本；甲○○復於同
    年九月一日持該公務員登載不實之戶籍謄本等公文書，前往臺中市警察局第五分
    局四平派出所（以下簡稱四平派出所），以配偶來台探親名義，填具「大陸地區
    人民進入臺灣地區保證書」予負責承辦之該管公務員，使該管公務員將「甲○○
    與蔣漢英係夫妻關係」之不實事項登載於公文書即該保證書之簽註意見欄上；甲
    ○○旋即持上開不實之大陸地區人民進入臺灣地區保證書、國民身分證、戶籍謄
    本及相關資料，於同年九月二日填具「大陸地區人民進入台灣地區旅行證申請書
    」，向境管局以探親為由申請大陸地區人民蔣漢英入境來台，致使境管局該管公
    務員審查後，於上開旅行證申請書之公文書上記載「民國八十九年六月十三日結
    婚」之不實事項，分別足生損害於臺中市西區戶政事務所、四平派出所、境管局
    對戶政資料管理、對警察機關轄區人口管理及對大陸地區人民入出境台灣地區管
    理之正確性。嗣經境管局審查後，於同年九月二十日核定不予許可，蔣漢英始因
    無法取得中華民國臺灣地區旅行證，而未來臺。本案經臺灣南投地方法院民事庭
    審理原告樓再生訴請被告唐桂芝履行同居義務事件中，發現上情而提出告發。
二、案經臺灣南投地方法院移送臺灣臺中地方法院檢察署檢察官偵查起訴。
    理  由
一、訊據被告甲○○對於右揭其有與大陸女子袁芳、劉三元、蔣漢英至戶政事務所為
    結婚登記，並至派出所填具「大陸地區人民進入臺灣地區保證書」，及向內政部
    警政署入出境管理局以探親為由申請前開大陸女子袁芳、劉三元、蔣漢英等三人
    分別入境來台等之事實固坦承不諱，然矢口否認有何前揭偽造文書等之犯行，辯
    稱：伊是真結婚，並非以假結婚之名義使大陸女子袁芳、劉三元、蔣漢英等三人
    前後分別入境來台賣淫云云。惟查右揭事實，有結婚登記申請書、結婚公證書、
    海基會證明、戶籍謄本、大陸地區人民進入臺灣地區保證書、大陸地區人民進入
    台灣地區旅行證申請書、國人入出境資料整批查詢名單及袁芳、劉三元違反社會
    秩序維護法案卷等在卷足資佐證。次查被告甲○○於八十八年十一月十五日自大
    陸地區返國，此亦有內政部警政署入出境管理局九十三年三月三日境信凡字第九
    三一○○二二九九○號函所檢附之被告甲○○入出境紀錄一份在卷可考（見台灣
    台中地方法院檢察署九十二年度偵緝字第一三九二號卷第六十二頁），是被告甲
    ○○事實上即不可能於八十八年十一月二十二日與劉三元在大陸地區結婚，竟仍
    以不詳方式取得大陸地區之結婚公證書及海基會認證，足證被告甲○○確有共同
    偽造文書犯行無訛。此外，參酌質之被告甲○○對袁芳、劉三元家中之排行均無
    所悉，甚至未見過袁芳、蔣漢英之父母、及劉三元之母親，被告甲○○之父母對
    其此三次結婚紀錄亦不知情，顯然欠缺對於一般夫妻間之基本了解，亦與國人對
    婚姻大事慎重其事之觀念有所差異等情，在在，均有可疑斟酌之處。益徵被告甲
    ○○與前揭大陸女子等人結婚、離婚次數頻繁，且時間緊接，顯係非真正結婚，
    足可認定。按台灣地區人民與大陸地區人民結婚之方式及其他要件，依行為地之
    規定，台灣地區與大陸地區人民關係條例第五十二條第一項定有明文。本件被告
    甲○○分別與大陸女子袁芳、劉三元、蔣漢英等人在大陸地區結婚，自應適用行
    為地之大陸法律規定。而依大陸地區現施行之中華人民共和國民法通則第五十八
    條第一項第四款規定：「惡意串通，損害國家、集體或第三人利益之行為無效。
    」，故被告甲○○分別與大陸女子袁芳、劉三元、蔣漢英等人既均無結婚真意，
    依行為地法即前揭大陸法律規定，亦屬無效。從而被告甲○○分別與大陸女子袁
    芳、劉三元、蔣漢英等人具有行使使公務員登載不實文書之犯意聯絡，及被告甲
    ○○分別使大陸地區人民袁芳、劉三元、蔣漢英等人非法進入台灣地區之犯意甚
    明。是綜據上述，被告甲○○空言否認，所辯無非臨訟畏罪飾卸之詞，要無足採
    ，事證已臻明確，被告甲○○犯行洵堪認定。
二、查台灣地區與大陸地區人民關係條例第十五條第一款規定者，應依同條例第七十
    九條第一項處罰之，而第十五條第一款所謂「使大陸地區人民非法進入台灣地區
    」，包含以不實資料提供入出境主管機關，使其登載不實誤為核准在內，不僅以
    偷渡進入為限。本件被告甲○○分別使大陸女子袁芳、劉三元得以假結婚真入境
    之脫法方式，進入台灣地區，自應成立該罪。是核被告甲○○所為，係犯台灣地
    區與大陸地區人民關係條例第七十九條第一項、第十五條第一款之使大陸地區人
    民非法進入台灣地區罪（業經公訴人補追加起訴在案，並參臺灣高等法院臺中分
    院九十二年度上訴字第四七九號刑事判決及最高法院九十二年度台上字第三三七
    四號刑事判決要旨所示）及刑法第二百十六條、第二百十四條之行使使公務員登
    載不實之公文書罪。被告甲○○使公務員於公文書上登載不實之事項後復持以行
    使，其使公務員登載不實之低度行為應為行使之高度行為所吸收，應論以行使使
    公務員登載不實文書罪。被告甲○○前後分別與大陸女子袁芳、劉三元、蔣漢英
    等人就上開行使使公務員登載不實文書之犯行，有犯意之聯絡及行為之分擔，皆
    為共同正犯。而大陸女子袁芳、劉三元等人本身雖為非法入境者，惟大陸地區人
    民非法入境台灣地區者僅係違反同條例第十八條第一項第一款之規定，並無刑罰
    處罰之規定，故尚難認大陸女子袁芳、劉三元等人分別與被告甲○○同為違反上
    開條例第十五條第一項之共同正犯，併予敘明。又被告甲○○先後多次觸犯台灣
    地區與大陸地區人民關係條例第七十九條第一項、第十五條第一款之使大陸地區
    人民非法進入台灣地區罪及刑法第二百十六條、第二百十四條之行使使公務員登
    載不實之文書犯行，均時間緊接，犯罪構成要件又復相同，顯係基於概括之犯意
    為之，均為連續犯，爰依刑法第五十六條之規定各以一罪論，並均加重其刑。再
    被告甲○○所犯行使使公務員登載不實文書及使大陸地區人民非法進入台灣地區
    二罪間，有方法結果之牽連關係，應從一重之連續使大陸地區人民非法進入台灣
    地區罪處斷。爰審酌近來台灣地區人民以假結婚方式使大陸地區人民非法進入台
    灣地區之風熾盛，嚴重影響國家安全及社會秩序，另參酌被告甲○○犯罪之動機
    、目的、手段、品行、所生危害及犯罪後猶飾詞狡賴犯行，毫無悔意，犯後態度
    不佳等一切情狀，量處如主文所示之刑，以資懲儆。
據上論斷，應依刑事訴訟法第二百九十九條第一項前段，台灣地區與大陸地區人民關
係條例第七十九條第一項、第十五條第一款，刑法第十一條前項、第五十六條、第二
百十六條、第二百十四條、第五十五條，罰金罰鍰提高標準條例第一條前段，判決如
主文
中      華      民      國    九十三    年     十二     月      一      日
                                        臺灣臺中地方法院刑事第八庭
                                            審判長法官  朱  光  國
                                                  法官  吳  崇  道
                                                  法官  洪  俊  誠
右正本證明與原本無異。
如不服本判決，應於判決送達後十日內向本院提出上訴狀，上訴於臺灣高等法院臺中
分院(須附繕本)。
                                                書記官
中      華      民      國    九十三    年     十二     月      一      日
附錄論罪科刑實體法條文：
臺灣地區與大陸地區人民關係條例第七十九條第一項：
違反第十五條第一款規定者，處五年以下有期徒刑、拘役或科或併科新臺幣五十萬元
以下罰金。
臺灣地區與大陸地區人民關係條例第十五條第一款：
左列行為不得為之：
一、使大陸地區人民非法進入臺灣地區。
中華民國刑法第二百十六條
行使第二百十條至第二百十五條之文書者，依偽造、變造文書或登載不實事項或使登
載不實事項之規定處斷。
中華民國刑法第二百十四條
明知為不實之事項，而使公務員登載於職務上所掌之公文書，足以生損害於公眾或他
人者，處三年以下有期徒刑、拘役或五百元以下罰金。
（罰金部份業經提高十倍為五千元）
